臺灣高等法院刑事判決　　　　　　　　 91年度上訴字第237號
檢　察　官　臺灣臺北地方法院檢察署檢察官
被　　　告　丙○○
右上訴人因被告違反商業會計法等案件，不服臺灣臺北地方法院
八十七年度訴字第一三號，中華民國九十年十二月四日第一審判
決（起訴案號：臺灣臺北地方法院檢察署八十七年度偵字第一一
七八三號、第二六○九二號；移送併辦案號：臺灣臺北地方法院
檢察署八十七年度偵字第一九三一四號、臺灣士林地方法院檢察
署八十七年度他字第六二七號）提起上訴，本院判決如左：
    主  文
原判決關於丙○○部分撤銷。
丙○○共同以犯乘他人急迫，貸以金錢，而取得與原本顯不相當
之重利為常業，處有期徒刑壹年貳月。
扣案如附表二所示之物均沒收。
    事  實
一、丙○○曾於民國八十七年間因犯恐嚇罪，經臺灣臺北地方法
    院以八十七年度易字第二二○七號判決判處有期徒刑三月，
    如易科罰金，以三百元（銀元）折算一日，嗣經本院於八十
    七年九月二十九日以八十七年度上易字第四八五四號判決駁
    回上訴確定，於八十七年十一月二十六日易科罰金執行完畢
    （未構成累犯）。丙○○係址設臺北市○○區○○街一三之
    一號寶鈺都企業有限公司之登記負責人（為董事，下稱寶鈺
    都公司）及址設於臺北市○○○路○段卅一號德義法企業有
    限公司之實際經營負責人（下稱德義法公司，該公司登記之
    董事為丙○○之母紀陳碧娥）。壬○○（業經原審判處罪刑
    確定）係址設臺北市○○街六十八號一樓小金井服飾行之負
    責人（下稱小金井行）。丁○○（業經原審判處罪刑確定）
    係址設臺北縣永和市○○路九十四之一號一樓大金井精品服
    飾店之負責人（下稱大金井店），己○○（業經原審判處罪
    刑確定）係址設臺北市○○區○○街五十號一樓斯孋漫時裝
    有限公司之負責人（下稱斯孋漫公司），甲○○（業經原審
    判處罪刑確定）係址設臺北縣板橋市○○○路一百十一號之
    一一樓大三元文具股份有限公司之負責人（職稱為董事長，
    下稱大三元公司），辛○○係址設臺北市○○○路四一九號
    真鈺真銀樓有限公司之實際負責人（起訴書誤載為真鈺真銀
    樓，辛○○部分另經判處有期徒刑八月確定）。丙○○、壬○○、丁○○、己○○、甲○○、辛○○等人皆屬商業會計
    法所稱之商業負責人，復均為從事業務之人。
二、丙○○、壬○○、丁○○、己○○、甲○○明知寶鈺都公司
    之營業項目限於「一、各種珠寶、金飾、銀飾、玉器批發買
    賣。二、各種服飾、服飾配件、飾品、各類布、服飾材料批
    發買賣。三、文具、禮品、藝品、傢俱、字畫、鐘錶、電器
    、音響。四、前各項產品之進出口貿易業務。」，德義法公
    司之營業項目限於「珠寶、服飾、布料、禮品、藝品、五金
    、傢俱買賣業務。」，斯孋漫公司之營業項目限於「一、各
    種成衣服飾時裝設計買賣業務。二、各種玩具（電動玩具除
    外）雜貨手工藝品家具（木、竹、藤、銅、鐵製品）玻璃陶
    瓷裝飾品等買賣業務。三、前各項有關進出口貿易。四、代
    理前各項有關國內外廠商產品投標報價經銷業務。」，大三
    元公司之營業項目限於「一、有關各種文具、文具用品、塑
    膠製品（智慧棋類、文具事務用品、玩具、削鉛筆機）之加
    工製造買賣及進出口貿易業務。二、各種玩具、日用品、禮
    品、油墨、顏料、打字機、影印機、碎紙機、照相機、計算
    機、鐘錶、打火機等之批發及買賣業務。三、前項有關產品
    之進出口貿易業務。四、代理有關國內外廠商產品報價投標
    經銷業務（期貨除外）」，均不包括融資他人。又丙○○、
    壬○○、丁○○、己○○、甲○○五人亦明知與財團法人聯
    合信用卡處理中心、美國商業銀行等發卡銀行（以下泛稱信
    用卡中心）簽定特約商店約定書之小金井行（係八十二年十
    二月二十一日簽約）、大金井店（係八十四年五月十日簽約
    ）、斯孋漫公司（係七十五年九月九日簽約）、大三元公司
    （係八十四年十月四日簽約），應以實際消費之簽帳單向信
    用卡中心請款，不得從事以信用卡非消費性之融資借貸業務
    。丙○○竟自八十四年九月間起至八十六年間某日止，分別
    夥同壬○○（自八十四年九月間某日起至同年十月間某日止
    ）、丁○○（自八十四年底某日起至八十五年十一月間某日
    止）、己○○（自八十五年年初某日起至八十五年六月間某
    日止）、甲○○（自八十四年底某日起至八十六年間某日止
    ）共同意圖不法之重利，由丙○○在中國時報刊登「小額票
    貼信用卡九折一─一○○萬00000000000000
    」之廣告，對外招攬急需借款之不特定客戶，基於概括犯意
    乘如附表一所示之信用卡持卡人李皇坤、葉連松、蘇文華、
    蔣正元、許薛秀珠、周碧峰、廖慧娟、湯文政等人急迫亟需
    款項循電話與其聯絡之際，丙○○即指示其等至約定之寶鈺
    都公司或德義法公司內，以無實際消費行為之「假消費、真
    借款」方式，由丙○○備以事前即向壬○○取得之小金井行
    之信用卡中心及發卡銀行之特約商店代號，及不知情之戊○○、李鐵梅交付之洋溢商行及樺法行之信用卡中心特約商店
    之代號，由丙○○製作不實之小金井行、洋溢商行、樺法行
    之消費簽帳單，交由上開借款人簽名後，丙○○即預先扣取
    刷卡金額百分之十五之金額作為利息，餘款即刷卡金額百分
    之八十五之金額則充作借款金額而交付現金予附表一所示之
    李皇坤、葉連松、蘇文華、蔣正元、許薛秀珠、周碧峰、廖
    慧娟、湯文政等人，丙○○則在給付款項後之十至二十天內
    向發卡銀行請款，而取得年息約百分之三百十八至六百三十
    五之與原本顯不相當之重利（以刷卡一百元，實付八十五元
    予客人，而於十至二十天內向發卡銀行請款一百元為例），
    且以上開重利犯行為常業。其與己○○、壬○○、丁○○、
    甲○○等人之合作方式為：
  (一)於八十二、三年間，丙○○與辛○○共同經營真鈺真銀樓從
    事珠寶、金飾交易時，二人明知渠等所出售之真鈺真銀樓之
    珠寶、金飾，係以信用卡交易方式，形式上為銷售，而實質
    上為放款予如前揭真鈺真銀樓部分所載之個人，並非予寶鈺
    都、德義法等公司，辛○○竟依紀女之指示，將上揭對個人
    之交易紀錄改為開立買受人為寶鈺都、德義法等公司之內容
    不實之統一發票，共計金額為二百四十四萬六千零七十元。
  (二)於八十三年間與明知無實際交易行為之己○○約定，由己○○將其所經營之斯孋漫公司特約商店代號及公司存摺、印章
    交予丙○○，供丙○○從事信用卡刷卡借貸之用，自八十三
    年間至八十五年四月間止，為期一年左右之期間，由己○○
    依丙○○之指示，將刷卡借款之個人改為開立買受人為洋溢
    商行、樺法行、德義法公司、大三元公司、大金井行、小金
    井行之內容不實之斯孋漫公司統一發票。己○○並因此自丙○○處每一萬元收取二百四十元之報酬。
  (三)於八十四年九月、十月間，由明知與洋溢商行、寶鈺都公司
    無交易行為之壬○○，將其所經營之小金井行特約商店代號
    、存摺及印章等物品交付丙○○，供丙○○從事信用卡借款
    業務，壬○○再依丙○○所傳真「假消費真借款」之高利貸
    借款戶之明細，指示小金井行內不知情之成年會計人員將之
    填載開立買受人為洋溢商行、寶鈺都公司等內容不實之小金
    井行於業務上應製作，性質屬於會計憑証之統一發票交予寶
    鈺都公司作為洋溢商行、寶鈺都公司之進項憑證之用，並由
    丙○○按統一發票金額之每一萬元給付二八○元或二九七元
    方式，支付報酬予壬○○，二個月間，共計開立金額共六十
    萬元左右之統一發票，為便於計算相關財務，壬○○並將與
    前揭信用卡處理中心約定之銀行存款戶之存摺及印鑑交予丙○○使用。
  (四)八十四年十一月間戊○○設立洋溢商行後，亦以相同手法，
    使洋溢商行成為前揭信用卡處理中心特約商店及帳戶，並提
    供特約商店代號及統一發票予丙○○使用，至八十五年十一
    月洋溢商行結束營業止，共計開立總金額為一百十二萬一千
    三百元之統一發票（戊○○部分，未據檢察官起訴）。
  (五)丙○○又於八十四年底與明知無實際交易之丁○○約定以上
    揭方式，於八十四年底起至八十五年十一月止之期間，由丁○○指示大金井行內不知情之會計人員，填載開立無實際交
    易，買受人為德義法公司、洋溢商行、寶鈺都公司、樺泰店
    、斯孋漫公司、小金井行等內容不實之大金井行統一發票，
    與丙○○共同從事「假消費，真借貸」之信用卡放款業務，
    丁○○則因此每一萬元收取二百九十七元之報酬。
  (六)丙○○於八十四年底與明知無實際交易行為之甲○○約定，
    以上揭方式，自八十四年底起，由甲○○開立買受人為德義
    法公司、寶鈺都公司等內容不實之大三元公司統一發票，共
    計開立金額為六百五十萬三千六百四十四元之統一發票。
  (七)另於八十五年五、六月間，佯稱合作銷售商品，並以收取每
    月銷售總額之百分之四十，使不知情丙○○經營地下錢莊業
    務之樺法行負責人李鐵梅同意以樺法行名義申請為前揭信用
    卡處理中心之特約商店，並提供樺法行之統一發票供丙○○
    使用，並由丙○○開立予無實際交易行為之寶鈺都公司等，
    所開立統一發票金額共一百七十萬五千八百五十八元。
三、復於上揭期間內，約有下列人員等（詳細人數不明）向丙○○以票貼方式借款：
  (一)於八十五年七月間，李維忠因資金週轉不佳，復又無從向銀
    行貸得款項，遂簽發金額為五萬元之支票三紙，及本票一紙
    ，以票貼之方式，向丙○○貸款十五萬元，借期四十五天，
    丙○○於預扣四十五天之利息二萬二千五百元後，實際支付
    本金十二萬七千五百元，獲與本金顯不相當之重利月息十一
    分（以實得款項計，相當於週年利率百分之一百三十二）。
  (二)於八十五年九月六日，丙○○復以票貼方式，貸款二十六萬
    元予因其姊購買房屋急需用錢之乙○○，並每十天計息三萬
    九千八百五十元（折合月息為四十五分，相當於週年利率為
    百分之五百四十二），且要求乙○○簽發金額為二十九萬九
    千八百五十元之本票乙紙。
  (三)八十五年七月十七日，丙○○再以票貼方式借款二十四萬九
    千九百元，月息三十分之與本金顯不相當利息貸款予庚○○
    。另以前揭「假刷卡消費，真借貸」手法，於八十五年中，
    以每刷卡一萬元，丙○○取得一千五百元（相當於月息三十
    分）之與利息顯不相當之利息，及自八十四年十一月底起至
    八十五年十二月間止，貸款予庚○○及如卷附扣押目錄編號
    五之借款名冊及編號十四帳冊所示之信用卡持有人及借款，
    並以經營地下錢莊為常業，總計貸放金額約二千五百萬元，
    所得利潤約三百六十萬元。
四、嗣於八十六年一月二十四日，法務部調查局臺北市調查處調
    查人員持臺灣臺北地方法院檢察署檢察官核發之搜索票，在
    寶鈺都公司查獲，並扣得帳冊四冊、合作協議書五頁、記事
    本乙冊、聯合信用卡特約商店約定書乙冊、電話簿乙冊、土
    地建物所有權狀及登記謄本乙冊、存摺十三冊、存款條乙冊
    、臺灣銀行代收票據記錄簿、印章十七顆、信用卡簽帳單及
    請款單乙冊、台北銀行代收票據憑摺乙冊、記事本乙冊、Ｖ
    ＩＳＡ卡簽帳單存根乙冊、現金帳冊乙冊、餐券銷售帳冊乙
    冊、刷卡機乙台、請款單乙冊、統一發票存根七冊、帳冊五
    冊、存摺十五冊、郵政國內匯款執據乙冊、銀行匯款傳票乙
    冊、臺灣銀行代收票據記錄簿乙冊、德義法公司八十四年一
    至十二月會計憑證乙冊、本票乙冊，及特約商店基本資料查
    詢表、信用卡個人刷卡明細表影本。其後又經臺北市政府警
    察局刑事警察大隊偵七隊於八十六年八月十二日再持臺灣臺
    北地方法院檢察署檢察官核發之搜索票，分別於臺北市○○
    區○○路六一巷二二號五樓及農安街十三之一號處，查獲庚○○之支票六張、本票五張、許允桐之支票四張、本票三張
    、曾素嫻之支票三張、本票一張、葉秋明之本票一張、庚○○之存證信函五封（以上台北市政府警察局刑事警察大隊偵
    七隊查獲者均未隨案移送）。
五、案經法務部調查局臺北市調查處及臺北市政府警察局分別移
    送臺灣臺北地方法院檢察署檢察官偵查起訴及同署檢察官、
    臺灣士林地方法院檢察署檢察官分別聲請併案審理。
    理  由
一、訊據被告丙○○矢口否認有右揭犯行，辯稱：刷卡客人均有
    購買物品，僅因大部分之客人於刷卡購物後均要求退貨，伊
    乃於扣除售價百分之十五後將已刷款項退還客人，並於每月
    按時將交易情形通知其他同案被告，其他同案被告簽發統一
    發票供伊作帳報稅之用，同時核對交易資料，核算應付之金
    額予其他同案被告。至於票貼部分，伊並未從事此部分業務
    ，伊僅係投資庚○○買賣股票，庚○○答應將投資金額所賺
    百分之十五至二十利潤要給伊，風險則由庚○○承擔，而庚○○取得款項後，因不當投資致虧損，所簽發之票據亦退票
    云云。
二、經查：
  (一)右揭事實，業據被告丙○○於調查局人員訊問時坦承：「於
    八十四年底在中國時報以電話0000000、00000
    00刊登廣告，招攬客戶從事融資放款的業務，同時以斯孋
    漫時裝有限公司、大金井精品服飾店、樺泰珠寶服飾店等公
    司名義接受客戶刷卡消費，我隨即以八五折回收，因我回收
    客戶未帶走貨物，做為融資放款的方式」、「我以前述公司
    名義接受刷卡，借款的金額為刷卡金額的八五折，即客戶刷
    卡．．．十萬元，我便付現金八萬五千元回收貨品．．．」
    、「我與前述公司（按即樺泰珠寶服飾店等）約定配合刷卡
    業務期間，應付給渠等刷卡金額的進項發票，刷卡金額一．
    五％的年終稅，付款金額二％為利潤，另外在配合期間，樺
    泰珠寶店等公司之銀行存摺、印鑑均由我保管，因此我得以
    自行至銀行取款」、「協議書是我與樺泰珠寶服飾店負責人
    李懋玲（按未據公訴人處理）所簽訂，約定由李懋玲提供樺
    泰珠寶服飾店之信用卡處理中心特約商店代號，供我接受客
    戶刷卡．．．」、「他們大都因資金不充裕，故要求我以現
    金將貨品回收，而以刷卡方式取得現金」、「．．．洋溢商
    行‧‧‧大金井精品服飾店‧‧‧樺泰珠寶服飾店‧‧‧前
    述廠商我皆有與渠等約定使用該廠商之信用卡處理中心特約
    商店代號，供客戶消費刷卡」、「（問：除前述廠商外，尚
    有那些廠商提供特約商店代號給他人刷卡？）有斯孋漫時裝
    有限公司負責人己○○；德義法企業有限公司，負責人紀陳
    碧娥；大三元文具有限公司，負責人甲○○；樺法行實業有
    限公司，負責人李鐵梅；真鈺真銀樓有限公司，負責
    人鄭蔡染」、「我自八十四年十一月底開始經營，每月之營
    業額約有三、四百萬元，迄今的總額約二千五百萬元，『消
    費收入約三百六十萬元』」、「（問：根據洋溢商行、樺泰
    珠寶服飾店、德義法企業有限公司、斯孋漫時裝有限公司、
    真鈺真銀樓公司、大三元文具股份有限公司等公司八十五年
    二月至十一月刷卡紀錄之請款金額是否由你提領？）是的，
    這些金額總計二五、二三○、八一三元均係由我提領，是我
    供客戶刷卡的貨款」、「（問：你有無實際開立發票給刷卡
    的客戶？）我是有開立發票，但非開立給刷卡客戶，而係開
    立給德義法、洋溢商行等公司。」等語（見臺灣臺北地方法
    院檢察署八十六年度偵字第一一七八三號偵查
    卷第三頁至第六頁），又於偵查中亦不否認前開說詞（見同
    上偵查卷第七十四頁），再於原審訊問時復供稱：「（問：
    客戶刷卡後，實際可拿多少？）刷卡一萬元拿八千五百元，
    有時是九千元，我們就剩餘之一千元或一千五元，扣除發票
    稅百分之五及營業稅百分之二及年終稅、手續費，一萬元實
    得是二百元至三百元。」等語（見原審卷 (四) 第二三七頁
    背面）、「（問：對假消費真借貸行為有何陳述？）除了現
    場的被告四人外，我另與許多廠商合作，我們的每筆消費，
    消費者不論到哪家店買，我的店可以以八五則回收，也就是
    一萬元扣一千五百元，當時大來、美國運通都是約二十天左
    右付款，後來提早於十天到十五天，如果用寄帳單的方式，
    款項下來會比較慢，現在是用電腦連線，就比較快，例如威
    士卡、萬事達卡可以在隔天就付款。跟我買貨的客人有當天
    就退貨的，我就依上述的比例，退款給他，這百分之十五包
    括發票稅及年終稅。當時我沒有電腦連線，我們是用寄帳單
    給銀行的方式向銀行請款，帳單有時不是當天寄出。」等語
    （見原審卷 (六)第四頁正反面）、「（問：對庚○○向妳
    借錢有何意見？）我只有作信用卡刷卡借錢，．．．。」等
    語（見原審卷 (六)第一四一頁），另證人謝財益原審訊問
    時則證稱：「（問：是否有刷卡借錢？）我有用刷卡借過錢
    ，刷一萬元給我現金八千或八千五百元，我是看報紙廣告的
    ，地點在德惠街的車子，是流動性的，時間太久了，我已忘
    了與我接觸的是哪個人，我記得是大三元文具的。」等語（
    見原審卷 (四)第四十六頁），由上揭被告之自白及證人之
    證詞，可知被告丙○○確有從事信用卡刷卡放款業務無誤。
    至證人辛○○於本院九十一年四月二十二日訊問時證稱：伊
    與被告丙○○於八十二年、八十三年間經營真鈺真銀樓根本
    沒有放款這回事云云，與上開被告丙○○自白不符，核屬事
    後迴護被告之詞，不足採信。
  (二)被告丙○○與同案被告己○○、壬○○、丁○○、甲○○之
    合作方式，業據同案被告己○○於於法務部調查局人員訊問
    時供稱：「丙○○每月列一張明細給我，要我依明細開立統
    一發票給前述的洋溢商行，金額、日期都是丙○○決定」、
    「丙○○要求我開立之統一發票，全部是以信用卡付款，銷
    售的對象是個人，但丙○○要我開立統一發票之對象是公司
    」、「八十四年至八十五年間，我將斯孋漫公司在台北銀行
    重慶北路的分行帳戶交給丙○○，存摺印章都交給他保管，
    他可以自行去取款」、「她（指丙○○）表示補貼我一些費
    用，計算方法是開立統一發票之金額打八折後再乘以百分之
    三，例如開立一萬元之統一發票，它付我二四○元之費用」
    、「事實上她（指丙○○）就是在互開統一發票，製造營業
    額，以符合刷卡費用」等語（見同上偵查卷第二十四頁至第
    二十六頁）；嗣於偵查中又供稱：「（問：何時開始與寶鈺
    都公司對開發票？）八四年開始，開始時有買賣、服裝的生
    意，後來沒有，他就說既開了就供其使用，每一百萬元扣除
    營業稅後，給我三‧五％」等語（見同上偵查卷第七十五頁
    ），矧同案被告己○○從事商業多年，對於信用卡交易業務
    當無不知之理，且對於印鑑、存摺等物屬於個人重要事物亦
    應知之甚詳，而渠與丙○○在未有實際交易情況下，僅憑丙○○所傳真之明細內容即開立同額之斯孋漫公司統一發票予
    丙○○所指定之其他公司，若謂渠不知其中有任何不法，顯
    難令人置信！況被告亦自承丙○○所提供之資料均是以信用
    卡付款之個人，卻要求伊開立統一發票予其他公司，
    如此作業，顯然與會計作業規則不符，而被告仍執意為之，
    其目的不外係貪圖丙○○所提供之補貼，且雙方合作有數月
    之久，茲再參酌丙○○之證詞：「（問：與己○○事先說好
    開發票要收取一定費用？）我與己○○事先講好的」、「（
    問：丁○○與己○○知悉你給客人刷信用卡？）我是中間人
    ，可以向Ａ店調貨給Ｂ店，從中賺取利潤，是客人買到東西
    後轉賣給我，我再賣給廠商，我賺差額，而客人是拿到現金
    ，通常我拿的價錢都比較低，所以可以賺點差額」等語（見
    原審卷 (一)第八十八頁背面、第八十九頁），可知被告丙○○在向同案被告己○○取得特約商店代號及存摺、印章時
    ，雙方就費用補貼等細目已經協談過，同案被告己○○對於
    被告丙○○係從事「假刷卡、真借貸」業務當亦已有所聞，
    雙方顯有犯意之聯絡甚明。又同案被告壬○○於調查局人員
    訊問時坦承：「．．．八十四年九月、十月間她（按即丙○○）向我表示因業務需要，希望我能提供聯合信用卡處理中
    心特約商店代號給他做為客戶刷卡付款之用，同時配合開立
    發票，我因她是己○○介紹的友人，而且當初我的經濟不好
    便同意她」、「（問：你提供發票給予丙○○有無收取費用
    ？）計算方式是按發票面額打八折至八五折後，再乘以
    百分之三點五，即每開立一萬元之發票，丙○○會付我二八
    ○元或二九七元的費用，另有關因開立發票所生之稅金，由
    我自行負責」、「丙○○每月會將交易資料傳真給我，並要
    求我按傳真上的交易明細逐筆開立發票給洋溢商行、寶鈺都
    公司，但其傳真資料上的交易資料均為個人刷卡紀錄，而非
    公司交易紀錄，因此我才知道這些發票均無實際交易」、「
    丙○○使用我的特約商店代號供客戶刷卡假消費，前後二個
    月，金額約六十萬元左右」、「丙○○向我借用公司名義時
    ，曾表示要供客戶融資，事後我才知道所謂融資就是經營地
    下錢莊」等語（見同上偵查卷第七頁至第八頁）；另於偵查
    中復供稱：「（問：何時開始與丙○○的寶鈺都公司對開發
    票？）應是八十四年開始」、「（問：是否也同時提供特約
    商店刷卡代號供其使用？）對」、「我做了一、二個月，後
    覺得無利潤，就說不做了」等語（見同上偵查卷第七十五頁
    ），是依同案被告壬○○上揭自白，被告丙○○所傳真之資
    料中，刷卡交易者均為個人，而丙○○卻要求伊開立發票予
    洋溢商行、寶鈺都等公司時，同案被告壬○○即知悉被告丙○○係從事假交易，而被告丙○○要求借用同案被告壬○○
    所經營之公司名義供客戶融資，同案被告壬○○於事後始知
    道所謂融資即係經營地下錢莊，惟同案被告壬○○卻為貪圖
    被告丙○○所給予之利益，仍同意丙○○繼續使用其所經營
    之小金井行名義從事「假刷卡、真借貸」業務，足見同案被
    告壬○○主觀上亦有從事上開不法業務之認識與共同參與犯
    罪之客觀行為。且同案被告丁○○於法務部調查局人員訊問
    時陳稱：「八十四年間丙○○透過我友人己○○來找我，他
    自稱是寶鈺都負責人．．．他向我表示因業務需要，希望我
    能提供聯合信用卡處理中心特約商店代號給他做為客戶刷卡
    付款之用，同時配合開立發票」、「（問：你提供發票給予
    丙○○有無收取費用？）計算方法是按發票面額打八五折後
    ，再乘以百分之三點五，即每開立一萬元之發票，丙○○會
    付我二九七元的費用，另有關因開立發票所生之稅金，他
    會以和其他家公司對開發票沖抵」、「（問：前述你提供給
    丙○○的發票有無實際交易？）丙○○每個月會將交易資料
    傳真給我，並要求我按傳真上的交易明細逐筆開立發票給德
    義法企業有限公司、洋溢商行、寶鈺都、樺泰珠寶店、斯孋
    漫時裝有限公司、小金井公司等公司，但其傳真資料均為個
    人刷卡紀錄，而非公司交易紀錄，因此我才知道這些發票均
    無實際交易」、「（問：丙○○以你公司名義供他人刷卡假
    消費金額若干？）自八十五年元月開始，每個月約新台幣一
    百萬元左右，至八十五年十一月我要求丙○○停止以我公司
    名義刷卡止，大約一千萬元」、「她（指丙○○）是為確保
    借出的錢能收回，才借我們公司的名義刷卡經營高利的地下
    錢莊」等語（見同上偵查卷第十頁至第十二頁），並有同案
    被告丁○○提出被告丙○○傳真之客戶刷卡紀錄附卷（見同
    上偵查卷第十三頁至第二十三頁）可稽；同案被告丁○○於
    偵查中另供稱：「八十四年九、十月間，她向我買發票，一
    百萬元以三．五萬元買，另有對開發票」、「（問：妳與丙○○經營的寶鈺都公司有無業務往來？）沒有任何買賣，只
    有發票往來」等語（見同上偵查卷第七十五頁），依同案被
    告丁○○上揭自白，可知其與被告丙○○之配合情形與同案
    被告壬○○相同，均係提供特約商店代號及公司存摺、印章
    予被告丙○○使用，並配合被告丙○○所提供之資料，將個
    人刷卡借款資料，改以開發內容不實之發票予被告丙○○所
    指定之德義法企業有限公司、洋溢商行、寶鈺都、樺泰珠寶
    店、斯孋漫時裝有限公司、小金井公司等公司，而同案被告
    丁○○與被告丙○○配合時間近一年之久，若謂其完全不知
    丙○○所為何事，其何以在明知無實際交易情形下，猶配合
    被告丙○○之指示開立發票予被告丙○○所指定之其他公司
    ？足見同案被告丁○○明知被告丙○○所事不法猶願意配合
    ，此不因同案被告丁○○究竟自被告丙○○從事非法放貸行
    為中分得利益多寡而異其評價，是依同案被告丁○○之自白
    及被告丙○○之供詞，堪信同案被告丁○○知悉被告丙○○
    從事重利放貸行為，其參與丙○○之非法犯行，亦屬灼然。
    再同案被告甲○○於法務部調查局人員訊問時亦供稱：「我
    跟丙○○的買賣均有實際交付貨款，但開立發票部分丙○○
    會要求我開立給渠指定之商號，我印象中記得有寶鈺都、德
    義法等公司，丙○○開給我的發票抬頭商號名稱也有寶鈺都
    、德義法等公司．．．」、「（提示扣押物編號○二－四帳
    冊，問：據此帳冊顯示，持卡的消費人應是個人，為何發票
    會開給寶鈺都等公司？）我的實際買賣對象是丙○○，至於
    丙○○付費的方式我不過問，我是應丙○○的要求開立統一
    發票」等語（見同上偵查卷第三十五頁至第三十六頁）；於
    本院九十一年四月二十二日訊問時供稱：八十四年底起，由
    伊開立買受人為德義法公司、寶鈺都公司等內容不實之大三
    元公司統一發票，共計開立金額為六百五十萬三千六百四十
    四元之統一發票，是被告丙○○指定伊開立的等語，上開自
    白核與被告丙○○所供稱：「甲○○是我配合的廠商，．．
    ．。」等語（見同上偵查卷第七十六頁至第七十七頁）等證
      詞相符，是依同案被告甲○○之自白亦堪信同案被告甲○○確與被告丙○○互有從事重利行為之配合關係無誤。
  (三)另就票貼放款部分，雖被告丙○○嗣後於原審審理時表示未
    曾從事票貼業務云云，惟其於原審訊問時即自承：「（問：
    票貼利息？）一般是一個月，利息一萬元一個月二百或三百
    元。」等語（見原審卷 (四)二一八頁背面）、「（問：何
    時開始有支票擔保借錢？）寶鈺都自八十三年至八十六年均
    有支票擔保調錢。」、「（問：支票借錢擔保品為何？）除
    了支票外，再開同額本票，但會註明若支票兌現，本票自動
    作廢。」等語（見原審卷 (四)第二三九頁背面），另證人
    李維忠於調查局人員訊問時亦證稱：「八十五年七月間我因
    看到報紙上刊登信用卡、小額票貼之廣告，便按刊登之電話
    0000000詢問，該廣告即丙○○所刊登，她約我到台
    北市○○街十三之一號寶鈺都企業有限公司當面洽談借款，
    我向她要求借款十五萬元，丙○○則要求我開立美國運通銀
    行我本人的支票三張，金額各五萬元，另又開立一張商業本
    票金額為十五萬元，期間為四十五天，我按其指示開立支票
    與本票後，紀某即扣除利息二萬二千五百元，將現金十二萬
    七千五百元交付給我，四十五天後，我仍無法還款，丙○○
    則叫我再支付二萬二千五百元的利息續借四十五天。換算月
    息約為十分」、「（問：你向丙○○借款，紀女有無要你購
    買物品？）沒有，我是純粹向紀女票貼借款」等語（見台灣
    台北地方法院檢察署八十六年偵字第一一七八三號偵查卷第
    二十八頁），又證人乙○○於調查局人員訊問時亦稱：「我
    於八十五年九月六日‧‧‧向丙○○票貼借款，我係到台北
    市○○街內衣專賣店向丙○○借款，金額新台幣二十六萬元
    ，丙○○要我簽發三張總面額二九九、八五○元之支票並押
    一張同面額之本票作為擔保品」、「（問：你向丙○○借款
    利息如何計算？）我係八十五年九月六日借款，到期日為九
    月十五日，以十天為一期，十天內共繳三九、八五○元利息
    ，換算月息為四十五分」、「（問：你向丙○○借款，紀女
    有無要你購買物品？）沒有，我並無向丙○○購買物品，我
    係純粹向紀女票貼借款」等語（見同上開偵查卷第二十九頁
    ），並有證人乙○○向丙○○借款所簽發之本票影本一紙在
    卷足按（見同上偵查卷第三十一頁），證人乙○○於原審訊
    問時復證稱：「是丙○○借我錢，是八十五年七、八月他借
    我錢，我找她票貼，我是看報紙的，報上登票貼，我並沒有
    刷卡，用自己的支票付錢，我在調查局所說的是實話」等語
    （見原審卷 (二)第八十五頁正反面），又證人庚○○於調
    查局人員訊問時亦證稱：「八十五年年中我以000000
    0之電話詢問借款事宜，當時接電話的某男子要我親至農安
    街十三之一號寶鈺都企業公司與丙○○面談，我依其指示親
    赴前述地址後，丙○○向我表示借款方式為每刷卡新台幣一
    萬元，先扣除利息、手續費及稅金計一千五百元，我可先取
    得借款八千五百元，屆時直接將一萬元的借款還給發卡銀行
    ，而渠可以在十五天左右可先向銀行取得一萬元之客戶假消
    費付款，因此換算成月息約為三十分左右，我當時即以中國
    信託銀行發行的ＶＩＳＡ金卡向丙○○刷借約二萬元」、「
    前述的刷卡完全是借款，並無交易的事實」、「我在八十五
    年七月十七日再次向丙○○借款時，紀某向我表示她同時也
    有經營票貼放款的業務，因當時我需款的金額較大，超過信
    用卡的信用額度，所以改向丙○○以票貼方式借款二十四萬
    九千九百元，丙○○則要求我開立交通銀行台北分行我的支
    存帳戶三張支票，金額各為十一萬七千元、十二萬元、十二
    萬元，合計三十五萬七千元，及同額本票一張作為擔保，借
    款期間為一個月換算成利息，為月息三十分。之後我又向丙○○借款至今，共計借款七十三萬元，但因本金未還以換票
    方式循環借款，七個月間我已支付予丙○○的利息約為一百
    二十萬元，仍積欠本息計一百零五萬元」、「我與丙○○從
    未有生意往來，前述所開之支票均係作為借款之還款，另本
    票則為擔保之用。而丙○○曾有二次要我在渠寫好的估價單
    上簽名，她並告訴我說如果有司法機關在查問時，要說是買
    賣而非借款」等語（見同上偵查卷第三十二頁至第三十四頁
    ）；證人庚○○於偵查中再證稱：「八十五年七月借一次二
    十四萬九千九百元，八月十六日還十萬七千一百元，加三成
    開三十五萬七千元支票，再加一張同額本票給她，她要求我
    在一張買珠寶的估價單上簽名，實際上沒買珠寶，十一月十
    四日以相同再借二十四萬五千元，十二月二十日再借二十四
    萬五千元，利息是一萬元每天一百元，利息是以票面額為本
    金計算，非以實拿金額」、「（問：為何去借錢？）為維票
    信，是借來軋票用，三次都是」等語（見同上偵查卷第七十
    六頁、第七十七頁），關於證人庚○○票貼用以軋支票之情
    ，及其清償之支票九紙業據被告丙○○提示清償各節，有交
    通銀行存款對帳單影本二紙、退票理由單影本六紙及支票影
    本九紙可考（附於同上偵查卷第一○三頁至第一○七頁，第
    一三九頁至第一四七頁），證人庚○○於警訊時復證稱：「
    ．．．自去（85）年七月十七日至八十五年十二月止，陸續
    借款現金新台幣七十三萬九千九百元，月付新台幣二十一萬
    元，我被要求溢開六張支票共新台幣一百零五萬元，借款以
    來至本（86）年一月份已還新台幣一百餘萬元，我認應已
    還清本金及支付高利，但這家經營高利貸之地下錢莊，拒不
    歸還押在丙○○之溢開支票一百零五萬元及同額本票，並稱
    自己已出事了，領取作押支票的圖章被人取走了，無法歸還
    支票及本票，我發現本（86）年二月十七日及二月十八日，
    該六張支票，都被臺灣銀行圓山分行活存000－000－
    000之○，戶名：德新紡織企業有限公司存入造成退票，
    經找丙○○理論要求退還支票、註銷退票紀錄、但是丙○○
    說借款時並無訂立字據，利息的算法要照地下錢莊的算法，
    不能依照民間通常的算法，除已還的新台幣一百餘萬元外，
    還要再還新台幣一百零五萬元．．．」等語（見同上偵查卷
    第一九三頁至第一九四頁），又稱：「我於去（85）年七月
    十七日第一次向丙○○實借新台幣二十四萬九千九百元，溢
    開支票三十五萬七千元（代號Ａ支票），在去（85）年八月
    十六日左右，我溢開支票三十五萬元（代號Ｂ支票）給丙○○，並付現金十萬五千元給丙○○，丙○○（以下稱紀女）
    把Ａ支票存入她的戶頭，並自行存款讓這筆支票通過，於去
    （85）年九月十六日第二次實借現金二十四萬五千元，溢開
    支票三十五萬元，並付現金十萬五千元給紀女，紀女則再一
    次將Ｂ支票自行存入自己戶頭，自行匯款，讓Ｂ支票通過，
    每個月都開支票及付現金給他，她並銷掉舊支票，自存、自
    付，透過銀行戶頭銷掉，掩飾借款本金展期及部分還款（還
    本息）的事實，並永遠保留一筆作押支票，而且每筆支票都
    要求開三張，支票金額還要求以實借現金多三成，我總共實
    借七十三萬九千九百元，於去（85）年七月十七日開始至本
    （86）年一月十六日陸陸續續實還合計一百二十七萬元，已
    還本金七十三萬九千九百元及利息五十三萬零一百元，已付
    利息已經比民間二分利高出數倍（二分利付半年需付利息七
    萬三千九百九十元），紀女於本（86）年二月十七日許卻不
    退還作押支票，而把支票存入銀行，造成退票。」等語（見
    同上偵查卷第一九六頁至第一九七頁），另證人蔡佩樺於原
    審訊問時亦稱：「（問：是否向丙○○借錢？）我第一次購
    買鑽石，用刷卡，後來就向他借錢，我借款是看報上廣告，
    借了十萬元，扣了二萬元利息，只有十天期限，我是用開票
    的，當場就先把利息扣下來。」等語（見原審卷 (三)第十
    二頁），若依證人蔡佩樺之證詞，則被告丙○○對蔡佩樺從
    事票貼放款業務所收取之利息亦高達年息百分之七百二十，
    是綜觀被告丙○○之自白及上開證人之證詞可證，被告丙○○確有從事票貼業務，而被告丙○○以上揭刷卡及票貼等業
    務方式，收取顯不相當於本金之利息行為當可確認。
  (四)此外，另有帳冊四冊、合作協議書五頁、記事本乙冊、聯合
    信用卡特約商店約定書乙冊、電話簿乙冊、土地建物所有權
    狀及登記謄本乙冊、存摺十三冊、存款條乙冊、臺灣銀行代
    收票據記錄簿乙冊、印章十七顆、信用卡簽帳單及請款單乙
    冊、台北銀行代收票據憑摺乙冊、記事本乙冊、ＶＩＳＡ卡
    簽帳單存根乙冊、現金帳冊乙冊、餐券銷售帳冊乙冊、刷卡
    機乙台、請款單乙冊、統一發票存根七冊、帳冊五冊、存摺
    十五冊、郵政國內匯款執據乙冊、銀行匯款傳票乙冊、臺灣
    銀行代收票據記錄簿乙冊、德義法公司八十四年一至十二月
    會計憑證乙冊、本票乙冊，及特約商店基本資料查詢表、信
    用卡個人刷卡明細表影本扣案可稽。嗣後又經臺北市政府警
    察局刑事警察大隊偵七隊於八十六年八月十二日再持臺灣臺
    北地方法院檢察署檢察官核發之搜索票，分別於臺北市○○
    區○○路六一巷二二號五樓及農安街十三之一號處，查獲庚○○之支票六張、本票五張、許允桐之支票四張、本票三張
    、曾素嫻之支票三張、本票一張、葉秋明之本票一張、庚○○之存證信函五封（以上台北市政府警察局刑事警察大隊偵
    七隊查獲者均未隨案移送），有搜索扣押證明筆錄附卷（見
    台灣台北地方法院檢察署八十六年度偵字第一一七八三號、
    偵查卷第一八六頁、第一八七頁）可稽，又有關被告丙○○
    刊登之招攬不特定人前往借款之資料，有報紙影本二份在卷
    足按（見同上偵查卷第六十五頁、第八十五頁），及臺北縣
    稅捐稽徵處處分書影本，內載「（大金井精品服飾店）八十
    四年度接受消費者持信用卡消費銷售貨物，計價款新台幣五
    三一四七七元．．．未依法開立統一發票（按此部分應係依
    丙○○指示改開立發票予其他公司所致）」等語（見同上偵
    查卷第八十頁）及寶鈺都公司資料（見同上偵查卷第一五四
    頁至第一五六頁）等在卷足稽。本案事證已臻明確，被告丙○○犯行足堪認定。
三、
  (一)被告丙○○所為係以明知社會上有因急迫舉債濟急之情形者
    ，預先訂定苛刻之條件，一俟有人向之借款，即得博取重利
    ，並以之為常業，雖非對特定之人乘其急迫而為之，仍應成
    立刑法第三百四十五條之常業重利罪。又所謂常業犯，亦不
    以行為人以此為唯一之職業為必要，兼營他業或以他業為掩
    護均足當之（最高法院八二年度台上字第五六○九號判決參
    考），又公眾週知之事實，毋庸舉證，刑事訴訟法第一百五
    十七條定有明文。查民間利息通常為月息二、三分，為一般
    有民間資金往來經驗者所熟知（最高法院八四年度台上字第
    五○六一號判決參考），且查被告丙○○等人為借款行為所
    取得之利息超過民法所規定年利率不得超過百分之二十最高
    限制，達一．二倍至三十六倍之多，顯示借款人茍非出於急
    迫，當不致向被告借如此高利之貸款，甚至證人即借款人李
    維忠於法務部調查局人員訊問時亦證稱：「我當時個人資金
    週轉不好，又無法向銀行貸款」等語（見同上偵查卷第二十
    八頁），證人林煜芳亦於同上人員訊問時證稱：「因我姊姊
    購屋急需購屋款項，在借貸無門下，才會由我出面向紀女借
    款」等語（見同上偵查卷第三十頁），及證人庚○○亦在調
    查局人員訊問時證稱：「我因當時的資金週轉狀況不佳而急
    需現款，又無法向銀行貸款，因此只好循報紙上之廣告向丙○○借款」等語（見同上偵查卷第三十四頁）相符，足見上
    開證人向被告丙○○借款時，係處於急迫情況，而被告丙○○乘他人需款孔急之際，予取予求，課扣以高額之利息，是
    堪認被告丙○○顯係乘借款人急迫之機會而取得與原本顯不
    相當之重利無訛；又被告丙○○貸予如附表一所示之人之款
    項近數百萬元，且長期在報上刊登借貸廣告，經營貸款，藉
    以博取重利，其有以之為常業賴以維生之犯意，亦甚灼然。
    是被告丙○○顯以放款他人收取重利為常業。
  (二)又有關被告丙○○指示如附表一所示之借款人於信用卡簽帳
    單上簽帳借款，有關上開簽帳單之文書內容不實記載是否違
    法一節，茲查信用卡簽帳單性質上為持卡人與發卡銀行間消
    費借貸之憑證，其製作須經持卡人本人簽名始能製作完成，
    故其製作權人為持卡人而非刷卡銀行之特約商店，因此信用
    卡簽帳單並非特約商店業務上片面作成之文書，而係特約商
    店協助持卡人製作之一般私文書，茲「刑法偽造文書以無製
    作權之人冒用他人名義而製成該文書為必要，如果行為人對
    此種文書本有製作之權，縱令其不應製作而製作，亦無偽造
    之可言」，已經最高法院二十四年上字第五四五八號判例闡
    釋甚明，本件信用卡簽帳單均經持卡人本人簽名而製作完成
    ，縱有文書內容不實之情事，亦難科以業務上登載不實之偽
    造文書罪責，合併說明。
  (三)按公司不得經營登記範圍以外之業務，公司法第十五條第一
    項定有明文。茲被告丙○○經營寶鈺都公司從事如前所述貸
    放款項與不特定人之登記範圍以外之業務，此部分係觸犯修
    正前之公司法第十五條第三項、第一項之罪。起訴書就被告
    丙○○所為經營登記範圍以外業務之事實已予列載，惟於證
    據並所犯法條欄漏為引用公司法條文，雖有未洽，惟公司法
    於九十年十一月十二日業經總統公佈修正，依修正後之公司
    法第十五條規定，已取消有關公司經營登記範圍以外業務之
    刑罰處罰規定，是被告丙○○行為後法律已變更不罰，依刑
    事訴訟法第三百零二條第四款規定，就被告丙○○經營登記
    範圍以外業務部分之行為原應為免訴之諭知。惟因被告此部
    份之犯行與前揭有罪部分之行為間有方法結果之牽連關係，
    爰不另為免訴之諭知。再被告丙○○及同案被告壬○○、丁○○、己○○、甲○○及辛○○、戊○○分別為如事實欄所
    述之公司或商號之實際負責人，乃商業登記法第二條及商業
    會計法第二條所稱之負責人，而統一發票除係商業會計法第
    十五條之商業會計原始憑證，並為商號業務上作成之文書，
    茲被告丙○○及同案被告壬○○、丁○○、己○○、甲○○
    及辛○○、戊○○既身為商業負責人，竟以明知無實際交易
    之人為買受人之明知不實之銷貨事項填製、開立統一發票並
    持之行使，係以明知不實事項填製商業會計原始憑證，核被
    告丙○○此部分係犯刑法第二百十六條、第二百十五條及商
    業會計法第七十一條第一款之罪，惟其偽造業務上文書後持
    之行使，其偽造之低度行為應為行使之高度行為所吸收，不
    另論罪（公訴人認為被告丙○○此部份所為係犯刑法第二百
    十六條第二百十條之罪，容有誤會，起訴法條應予變更）。
    然被告丙○○所犯刑法第二百十六條、第二百十五條及商業
    會計法第七十一條第一款之二罪間，為法規競合之關係，依
    重法優於輕法、特別法優於普通法之原則，此部分應從商業
    會計法第七十一條第一款之規定處斷。再被告丙○○從事上
    開信用卡及票貼借款與不特定人之事務，並自其中取得高利
    且恃之為業，故核被告丙○○此部分所為，即犯刑法第三百
    四十五條之罪（公訴人於起訴書證據並所犯法條欄贅載刑法
    第三百四十四條，併此說明）。而被告丙○○前開違反商業
    會計法第七十一條第一款及犯刑法第三百四十五條之行為，
    分別與同案被告壬○○、丁○○、己○○、甲○○及辛○○
    、戊○○等人間有犯意之聯絡及行為之分擔，為共同正犯（
    起訴書雖認為同案被告壬○○、丁○○、己○○所為僅止於
    幫助犯罪之程度，然審酌同案被告壬○○、丁○○、己○○
    既已提供信用卡中心及發卡銀行之特約商店代號供被告丙○○作為給予如附表所示信用卡持卡人假刷卡真借款使用，顯
    係參與此部分構成要件之行為，並非僅止於幫助犯罪之程度
    ，因此公訴人所認即有誤會，在此說明）。再被告丙○○所
    犯多次以明知為不實之事項而填製會計憑證之行為，時間緊
    接，罪名及構成要件相同，顯係基於概括犯意所為，應依連
    續犯之規定論以一罪，並依法加重其刑。又被告丙○○所犯
    刑法第三百四十五條、商業會計法第七十一條第一款之罪間
    ，有方法結果之牽連關係，應從一重之以犯乘他人之急迫貸
    以金錢，而取得與原本顯不相當之重利為常業罪處斷。又公
    訴人雖未論及被告丙○○所為如臺灣士林地方法院檢察署八
    十七年度他字第六二七號案件併案意旨所指之情節，惟查前
    開部分既經本院依職權調查後發覺與前開起訴部分有實質上
    一罪之關係，自應併予審究（惟此部分檢察官聲請併案意旨
    雖以被告丙○○所為涉嫌詐欺云云，然如上述被告丙○○之
    舉止應屬常業重利之範疇，要與詐欺無關，因此檢察官所述
    即有誤會，合併說明）。
四、原審認被告丙○○罪證明確，予以論罪科刑，固非無見。惟
    查被告丙○○曾於民國八十七年間因犯恐嚇罪，經臺灣臺北
    地方法院以八十七年度易字第二二○七號判決判處有期徒刑
    三月，如易科罰金，以三百元（銀元）折算一日，被告丙○○上訴後，經本院於八十七年九月二十九日以八十七年度上
    易字第四八五四號判決駁回上訴確定，於八十七年十一月二
    十六日易科罰金執行完畢，有本院被告全國前案紀錄表一份
    附於本院卷可稽，被告丙○○前曾受有期徒刑以上刑之宣告
    ，且執行完畢後未滿五年，並不符合刑法第七十四條宣告緩
    刑之要件，原審失察，宣告被告丙○○緩刑三年，即有未洽
    。檢察官上訴意旨執此指摘原判決關於此部分不當，為有理
    由，應由本院將原判決關於被告丙○○部分撤銷改判。爰審
    酌被告丙○○之素行、犯罪動機、目的、所為影響金融秩序
    甚鉅，犯罪後之態度及其他一切情狀，量處如主文第二項所
    示之刑。
五、扣案如附表二所示之帳冊四冊、合作協議書五頁、記事本乙
    冊、電話簿乙冊、存摺十三冊、存款條乙冊、臺灣銀行代收
    票據記錄簿乙冊、台北銀行代收票據憑摺乙冊、現金帳冊乙
    冊、請款單乙冊、帳冊五冊、存摺十五冊、臺灣銀行代收票
    據記錄簿乙冊、統一發票存根七冊、本票乙冊，為被告丙○○所有，供其所犯前開各罪使用或預備之用而與其所犯刑法
    第三百四十五條之罪行有關，應併予宣告沒收。至其餘扣案
    之聯合信用卡特約商店約定書乙冊、土地建物所有權狀及登
    記謄本乙冊、印章十七顆、信用卡簽帳單及請款單乙冊、Ｖ
    ＩＳＡ卡簽帳單存根乙冊、餐券銷售帳冊乙冊、刷卡機乙台
    、郵政國內匯款執據乙冊、銀行匯款傳票乙冊、德義法公司
    八十四年一至十二月會計憑證乙冊、特約商店基本資料查詢
    表、信用卡個人刷卡明細表影本，查與被告丙○○前開犯罪
    難謂有直接之關聯，爰均不另為沒收之宣告。
六、公訴意旨另以：被告丙○○前開所為，另涉刑法第三百三十
    九條第二項之詐欺得利罪嫌云云。經查，被告丙○○同意持
    卡人假消費真借款之目的在獲取重利利息，假消費取得之款
    項於刷卡之初即交付持卡人，被告丙○○並未夥同去詐取該
    等款項，至於持卡人事後是否按期繳交消費款非其所得置喙
    ，矧被告丙○○明知持卡人未實際消費而貸予現金，此僅屬
    持卡人、特約商店與刷卡銀行間有無違約問題，純屬民事糾
    葛，因此被告丙○○所為，核與刑法詐欺得利罪之構成要件
    並不相符；此外，本院復查無其他積極證據足以證明被告丙○○確有此部份之犯行，是此部分自屬不能證明被告丙○○
    犯罪，惟公訴意旨認此部份與前開有罪部分有牽連犯之裁判
    上一罪之關係，本院對此部分爰不另為無罪之諭知，併此說
    明。
據上論斷，應依刑事訴訟法第三百六十九條第一項前段、第三百
六十四條、第二百九十九條第一項前段、第三百條，商業會計法
第七十一條第一項第一款，刑法第十一條前段、第二十八條、第
五十六條、第三百四十五條、第五十五條、第三十八條第一項第
二款，罰金罰鍰提高標準條例第一條前段，判決如主文。
本案經檢察官劉斐玲到庭執行職務。
中　　華　　民　　國　　91　　年　　6 　　月　　19　　日
                  臺灣高等法院刑事第十五庭
                      審判長法  官  房  阿  生
                            法  官  蔡  光  治
                            法  官  雷  元  結
右正本證明與原本無異。
如不服本判決應於收受送達後十日內向本院提出上訴書狀，其未
敘述上訴之理由者並得於提起上訴後十日內向本院補提理由書（
均須按他造當事人之人數附繕本）。
                            書記官  汪  志  剛
中　　華　　民　　國　　91　　年　　6 　　月　　20　　日
附錄本案論罪科刑法條全文：
刑法第三百四十五條
以犯前條之罪為常業者，處五年以下有期徒刑，得併科三千元以
下罰金。
商業會計法第七十一條
商業負責人、主辦及經辦會計人員或依法受託代他人處理會計事
務之人員有左列情事之一者，處五年以下有期徒期、拘役或科或
併科新臺幣十五萬元以下罰金：
一  以明知為不實之事項，而填製會計憑證或記入帳冊者。
二  故意使應保存之會計憑證、帳簿報表滅失毀損者。
三  意圖不法之利益而偽造、變造會計憑證、帳簿報表內容或撕
    毀其頁數者。
四  故意遺漏會計事項不為記錄，致使財務報表發生不實之結果
    者。
五  其他利用不正當方法，致使會計事項或財務報表發生不實之
    結果者。
附表一（偵查卷第十三頁至第二十三頁）（以下金額以新台幣元
為單位）
  編號  借款人  借款日期  刷卡金額
  一    周碧峰  85.9.0    00000
  0    廖慧娟  85.9.0    00000
  0    湯文政  85.9.0    00000
  0    鐘肇宏  85.9.0    00000
  0    張欽銘  85.10.00  00000
  0    魏微安  85.10.00  00000
  0    莊美伶  85.10.00  00000
  0    張樹林  85.10.00  0000
  0    張育誠  85.10.00  00000
  十    關天誠  85.10.00  00000
  十一  張任萍  85.10.19  5000
  十二  郭蔡碧  85.10.00  00000
        霞
  十三  黃熠都  85.10.00  00000
  十四  魏文民  85.10.00  00000
附表二
帳冊四冊、合作協議書五頁、記事本乙冊、電話簿乙冊、存摺十
三冊、存款條乙冊、臺灣銀行代收票據記錄簿乙冊、台北銀行代
收票據憑摺乙冊、現金帳冊乙冊、請款單乙冊、帳冊五冊、存摺
十五冊、臺灣銀行代收票據記錄簿乙冊、統一發票存根七冊、本
票乙冊。
